臺灣高雄地方法院刑事判決　　　　　　　96年度易字第1751號
公　訴　人　臺灣高雄地方法院檢察署檢察官
被　　　告　丙○○
上列被告因詐欺案件，經檢察官提起公訴（96年度偵緝字第1442
號），本院判決如下：
    主  文
丙○○幫助犯詐欺取財罪，處有期徒刑肆月，如易科罰金，以銀
元參佰元即新臺幣玖佰元折算壹日。減為有期徒刑貳月，如易科
罰金，以銀元參佰元即新臺幣玖佰元折算壹日。
    事  實
一、丙○○得預見將個人所申辦之金融帳戶資料交付來路不明之
    人，可能遭詐騙集團利用作為人頭帳戶，用以掩飾詐欺取財
    犯罪之工具，詎其仍不違背本意，而基於幫助詐欺取財之不
    確定犯意，於民國94年9 月9 日前往第一商業銀行股份有限
    公司草屯分行，以其名義申請00000000000 號帳戶使用（下
    稱第一商業銀行帳戶），並於其後同月之某日，在不詳地點
    ，將所申辦之帳戶存摺、提款卡、印章、提款密碼等資料，
    交與某姓名、年籍不詳之人使用。而該不詳之人或其所屬詐
    騙集團之成員即意圖為自己不法之所有，於94年9 月間某日
    ，寄發不實之中獎通知書與高雄市○○區○○路335 號之乙
    ○○，告知其中獎新臺幣（下同）400,000 元，嗣後即有一
    名偽稱律師之同詐騙集團某成員撥打電話與乙○○，表示若
    要領取獎金須先支付公證費用14,000元，隨後又有一名該詐
    騙集團成員偽稱係該公司經理，向乙○○表示須繳納會員費
    成為會員後才能領取獎金，致乙○○陷於錯誤，自94年9 月
    14日起至同年12月15日止，陸續匯款約900,000 元至詐騙集
    團所指定之帳戶，其中於94年10月25日，在高雄市楠梓區大
    眾商業銀行右昌分行，匯款40,000元至上開丙○○第一商業
    銀行帳戶中，旋遭提領一空。嗣經警於94年12月27日，持搜
    索票前往詐騙集團車手楊自強（另案由檢察官提起公訴，經
    第一審判決有罪）在臺北市萬華區○○○路4 號9 樓之14之
    住處搜索，經扣得相關人頭帳戶資料後，始循線查獲。
二、案經臺灣高雄地方法院檢察署檢察官自動檢舉偵查起訴。
    理  由
一、按被告以外之人於審判外之言詞或書面陳述，除法律有規定
    者外，不得作為證據；又被告以外之人於審判外之陳述，雖
    不符刑事訴訟法第159 條之1 至第159 條之4 之規定，而經
    當事人於審判程序同意作為證據，法院審酌該言詞陳述或書
    面陳述作成時之情況，認為適當者，亦得為證據，刑事訴訟
    法第159 條第1 項、第159 條之5 第1 項分別定有明文。本
    件檢察官及被告丙○○於本院審判程序時，就本判決所引用
    各項傳聞證據，均明示同意有證據能力（見本院卷第41頁）
    ，本院審酌各該證據並非違法取得，與待證事項具關聯性，
    為認定犯罪事實存否所必要，認以之作為證據係屬適當，俱
    得為本案之證據。
二、被告於本院審理時雖不否認於上開時、地申辦第一商業銀行
    帳戶資料之事實，惟矢口否認有何幫助詐欺取財之犯行，辯
    稱：上開帳戶、提款卡等資料係申辦供當時任職公司轉帳薪
    資之用，申辦後所有資料均置放在機車置物箱內，嗣發現機
    車遭竊遺失，欲報警時在路邊尋獲，惟機車內之上開帳戶資
    料均已遺失，當時並未發現，至朋友要轉帳給我時，才發現
    帳戶資料已經遺失云云。惟查：
（一）本件被告於94年9 月9 日向第一商業銀行草屯分行申辦之
      00000000000 號帳戶，取得存摺、提款卡及密碼，嗣有被
      害人乙○○遭詐騙集團成員施以上開詐術得財40,000元等
      情，業據證人乙○○於警詢及偵查中證述甚詳，並有大眾
      銀行國內匯款申請書1 紙及第一商業銀行草屯分行函附被
      告所有上開帳戶之申請書、印鑑卡、身分證正反面影本及
      交易明細表等資料存卷可參，足見被告所有之第一商業銀
      行帳戶資料確已遭詐騙集團用為詐欺取財之工具。
（二）被告固辯稱帳戶乃置於機車置物箱內而遺失，非交與他人
      使用云云，然其於96年4 月18日偵查中係向檢察官供稱「
      帳戶何時不見我不清楚，我當時放在包包內，後來我發現
      不見就去掛失」等語（見偵查卷第17頁），並未明白指出
      係在機車置物箱內遺失，而放在包包內遺失，與放在機車
      置物箱內遺失，乃截然不同之二事，是其於本院行準備程
      序時陳稱「我包包是放在機車置物箱內，機車遺失時一併
      遺失」云云，初已難遽信。
（三）按金融帳戶係個人理財重要工具，一般人均會謹慎使用、
      小心保管，被告陳稱申辦上開帳戶係因工作之酒店要求提
      供用以薪資轉帳，其重要性可見一斑。又以金融帳戶受領
      薪資，固屬常見領薪方式，然被告自稱已有其他帳戶使用
      ，何須特別申辦全新帳戶？且依卷附該帳戶交易明細表，
      開戶當日係存入1,100 元，旋立即提領1,000 元，既用為
      薪資轉帳，此舉用意為何？亦頗費疑猜。加以所稱酒店名
      稱、營業地點何在？均無法詳細說明，而實際上亦無該所
      謂酒店之薪資轉帳紀錄，則被告上開所述，多與常情不合
      ，該積極抗辯又無其他間接事證供為佐參，所述真實性殊
      堪置疑。
（四）衡以詐騙集團既利用他人之帳戶掩飾犯罪所得，為確保詐
      騙所得能確實得手，自須對所使用之人頭帳戶有相當之信
      賴。如取得來源非係出資價購，係詐騙或竊取而來，極有
      可能因帳戶所有人掛失止付而無法提領，則其等大費周章
      從事於犯罪之行為，卻無法得償犯罪之目的，為人作嫁，
      豈非徒勞。雖從事集團性詐騙，帳戶資料一經使用，為免
      遭查緝，即須廢而不用，壽命甚短，其需求甚大，故非無
      可能使用詐騙或竊取之金融帳戶，但必該使用帳戶之個案
      有特殊情狀，得認詐騙集團仍有一定信賴，且為降低風險
      ，使用期間自需短暫，始符合情理。本件被告之銀行帳戶
      於94年9 月9 日申辦後，同月22日、27日、28日、30日，
      乃至10月4 、5 、14、15 、17 、18、19、20、21、24、
      25日，均有不明款項匯入，並均於同日遭提領一空，此觀
      卷附上開第一商業銀行帳戶交易明細表即明。依被告供稱
      ，該帳戶均未曾使用，係申辦很久以後要用時，才發現已
      經遺失，足見上開轉帳資料均非被告所同意或知悉，則該
      交易資料與詐騙集團有關，自可認定。據此而論，上開帳
      戶使用時間將近二月，時間並非短暫，詐騙集團顯然對該
      帳戶有相當程度之信賴，與經竊取手段取得之帳戶使用常
      態不同。是被告係將其第一商業銀行帳戶交付詐騙集團使
      用無疑，其辯稱遺失云云，委無可採。
（五）綜上所述，本件事證明確，被告幫助詐欺取財之犯行，堪
      以認定。
三、按被告行為後，刑法部分條文業於94年2 月2 日修正公布，
    並自95年7 月1 日起施行，依刑法第2 條第1 項之規定，應
    就本案適用法律修正部分，為從舊從輕之比較。查修正前刑
    法第33條第5 款規定：「罰金：一元以上。」修正後該條款
    則規定「罰金：新台幣一千元以上。」其罰金刑範圍之下限
    已經提高，比較新舊法結果，以舊法較有利於行為人。又關
    於罰金刑之減輕部分，依修正後刑法第67條規定，其最高度
    及最低度同減輕之，較修正前刑法第68條所定，僅減輕其最
    高度，有利於被告。綜合上開新舊法比較結果，應以舊法規
    定於被告為有利，是本件應依舊法規定論處。
四、核被告所為，係犯刑法第30條第1 項前段、第339 條第1項
    之幫助詐欺取財罪。被告係幫助他人犯罪，應依刑法第30條
    第2 項之規定，按正犯之刑減輕之。審酌被告提供金融帳戶
    資料供詐騙集團使用，使不法之徒得以逃避犯罪之查緝，獲
    取非法暴利，嚴重影響金融秩序，破壞社會互信基礎，危害
    非輕，且犯罪後飾詞狡辯，未見悔意，本不宜輕縱，惟另考
    量被害人因被告提供帳戶資料而遭詐騙金額非鉅，其無不良
    前科紀錄，有臺灣高等法院被告前案紀錄表在卷可稽，素行
    尚非不良等一切情狀，量處如主文所示之刑。至於其易科罰
    金之折算標準，依修正前刑法第41條第1 項前段規定：「犯
    最重本刑為五年以下有期徒刑以下之刑之罪，而受六個月以
    下有期徒刑或拘役之宣告，因身體、教育、職業、家庭之關
    係或其他正當事由，執行顯有困難者，得以一元以上三元以
    下折算一日，易科罰金。」再被告行為時之易科罰金折算標
    準，修正前罰金罰鍰提高標準條例第2 條前段（現已刪除）
    規定，就其原定數額提高為100 倍折算1 日，則被告行為時
    之易科罰金折算標準，應以銀元300 元折算1 日，經折算為
    新臺幣後，應以新臺幣900 元折算為1 日。惟修正後刑法第
    41 條 第1 項前段則規定：「犯最重本刑為五年以下有期徒
    刑以下之刑之罪，而受六個月以下有期徒刑或拘役之宣告者
    ，得以新臺幣一千元、二千元或三千元折算一日，易科罰金
    。」比較修正前後之易科罰金折算標準，以修正前之規定於
    被告為有利，是本件應適用修正前規定，諭知如主文所示易
    科罰金之折算標準。
五、又被告犯罪後，中華民國九十六年罪犯減刑條例業於96 年6
    月15日修正公布，並自同年7 月16日起施行。本件被告犯罪
    之時點係在96年4 月24日減刑基準日之前，所犯之罪核與該
    條例第2 條第1 項之規定相符，復無同條例第3 條限制減刑
    之除外情形，爰依該條例第2 條第1 項第3 款規定，減其上
    開宣告刑期二分之一，並諭知易科罰金之折算標準。
據上論斷，應依刑事訴訟法第299 條第1 項前段，刑法第2 條第
1 項前段、第30條第2 項、第339 條第1 項、修正前第41條第1
項前段，罰金罰鍰提高標準條例第1 條前段、刪除前同條例第2
條，現行法規所定貨幣單位折算新臺幣條例第2 條，中華民國九
十六年罪犯減刑條例第2 條第1 項第3 款、第7 條，判決如主文
。
本案經檢察官甲○○到庭執行職務。
中　　華　　民　　國　　96　　年　　9 　　月　　28　　日
                  刑事第五庭  審判長法　官  黃建榮
                                    法  官  蘇揚旭
                                    法  官  李嘉益
以上正本證明與原本無異。
如不服本判決應於收受本判決後10日內向本院提出上訴書狀，並
應敘述具體理由，如未敘述上訴理由者，應於上訴期間屆滿後20
日內補提理由書狀於本院（均須按他造當事人之人數附繕本）「
切勿逕送上級法院」。
中　　華　　民　　國　　96　　年　　9 　　月　　28　　日
　　　　　　　　　　　　　　　　　  書記官  郭南宏
附錄本案論罪科刑之法條：
中華民國刑法第339條第1項
意圖為自己或第三人不法之所有，以詐術使人將本人或第三人之
物交付者，處5 年以下有期徒刑、拘役或科或併科1 千元以下罰
金。
